臺灣新北地方法院刑事裁定
110年度聲判字第125號
聲  請  人  
即  告訴人  黎宇蓉
代  理  人  林奕坊律師
被      告  任嘉陵



            李慶生



上列聲請人即告訴人因被告涉犯詐欺案件，不服臺灣高等檢察署
檢察長中華民國110年8月13日110年度上聲議字第6668號駁回再
議之處分（原不起訴處分案號：臺灣新北地方檢察署109年度偵
字第21860號），聲請交付審判，本院裁定如下：
    主  文
聲請駁回。
    理  由
一、按告訴人不服上級法院檢察署檢察長或檢察總長認再議為無
    理由而駁回之處分者，得於接受處分書後10日內委任律師提
    出理由狀，向該管第一審法院聲請交付審判，刑事訴訟法第
    258條之1第1項定有明文。經查，聲請人即告訴人黎宇蓉以
    被告任嘉陵、李慶生涉共同犯詐欺罪嫌，向臺灣新北地方檢
    察署（下稱新北地檢）檢察官提出告訴，經檢察官於民國11
    0年6月17日以109年度偵字第21860號為不起訴處分後，聲請
    人嗣具狀聲請再議，經臺灣高等檢察署（下稱高檢署）檢察
    長認原不起訴處分核無不當，再議無理由，而於110年8月13
    日以110年度上聲議字第6668號處分駁回再議，該駁回再議
    之處分書於110年月24日送達予聲請人，嗣聲請人於110年8
    月31日委任律師為代理人向本院聲請交付審判，故本件聲請
    未逾法定不變期間等情，業經本院調閱上開偵查卷宗查明屬
    實，並有原不起訴處分書、駁回再議處分書、送達證書、委
    任狀及刑事聲請交付審判狀上之本院收狀戳（見偵卷第173-
    176、191-194、197頁、本院卷第1、3頁）在卷可稽，是聲
    請人向本院提起交付審判之聲請，於程序上即屬適法，合先
    敘明。
二、告訴及聲請交付審判意旨略以：
  ㈠聲請人與同案被告梁世豪（所涉詐欺罪嫌，由新北地檢以110
    年度偵緝字第1057號案件偵查中）曾為同居朋友關係，詎梁
    世豪與被告任嘉陵、李慶生共同意圖為自己不法所有，基於
    詐欺取財之犯意聯絡，自107年6月間起，由梁世豪陸續以需
    要資金放高利貸、投資魚塭、開檳榔攤云云，向聲請人借款
    ，致聲請人陷於錯誤，於附表所示時間，陸續交付附表編號
    1所示之現金、匯款至附表編號2至4所示聲請人所有、借予
    梁世豪使用之帳戶、及匯款至附表編號5至7所示分別由被告
    任嘉陵、李慶生所使用之帳戶，合計交付新臺幣（下同）17
    8萬元，嗣因聲請人聯繫不到梁世豪，始驚覺受騙，因認被
    告2人均涉犯刑法第339條第1項詐欺取財罪嫌云云。
　㈡被告2人雖均辯稱如附表編號5至7所示由聲請人所匯之款項，
    係其等向梁世豪所借得，惟原不起訴處分及駁回再議處分對
    於該等借款資金為何係由聲請人帳戶所匯入？被告2人就上
    情，有何合理之解釋？未予釐清，且未詳查有無紙本契約或
    LINE對話紀錄以證明其等間與梁世豪確有借貸係，僅以被告
    2人片面之詞，逕自認定被告2人與梁世豪間有借貸關係，有
    調查未盡及理由不備之違誤，爰依法聲請交付審判等語。
三、按交付審判制度之立法意旨，係對於檢察官不起訴或緩起訴
　　裁量權制衡之一種外部監督機制，法院僅在就檢察官所為不
    起訴或緩起訴之處分是否正確加以審查，以防止檢察機關濫
    權，依此立法精神，法院就聲請交付審判案件之審查，所謂
    「得為必要之調查」，其調查證據之範圍，自應以偵查中曾
    顯現之證據為限，不可就聲請人新提出之證據再為調查，亦
    不可蒐集偵查卷外之證據，否則將與刑事訴訟法第260條之
    再行起訴規定混淆不清（臺灣高等法院91年4月25日第1次刑
    事庭庭長法律問題研究會議決議參照）。而法院裁定交付審
    判，即如同檢察官提起公訴使案件進入審判程序，是法院裁
    定交付審判之前提，必須偵查卷內所存證據已符合刑事訴訟
    法第251條第1項規定「足認被告有犯罪嫌疑」而檢察官應提
    起公訴之情形，亦即該案件已經跨越起訴門檻，否則，縱或
    法院對於檢察官所認定之基礎事實有不同之判斷，但如該案
    件仍須另行蒐證偵查始能判斷應否交付審判者，因交付審判
    審查制度並無如同再議救濟制度得為發回原檢察官續行偵查
    之設計，法院仍應依同法第258條之3第2項前段之規定，以
    聲請無理由而裁定駁回。次按犯罪事實應依證據認定之，無
    證據不得認定犯罪事實，刑事訴訟法第154條第2項定有明文
    。且事實之認定，應憑證據，如未能發現相當證據，或證據
    不足以證明，自不能以推測或擬制之方法，為裁判基礎；又
    認定不利於被告之事實，須依積極證據，苟積極證據不足為
    不利於被告事實之認定時，即應為有利於被告之認定（最高
    法院40年台上字第86號、30年上字第816號判決意旨參照）
    。又告訴人之告訴係以使被告受刑事追訴為目的，其陳述是
    否與事實相符，仍應調查其他證據以資審認（最高法院52年
    台上字第1300號判決意旨參照）。
四、原不起訴處分書及再議駁回處分書就如何認定被告2人就聲
    請意旨所指詐欺取財犯嫌，均犯罪嫌疑不足之理由，皆已論
    述甚詳，並無何違背經驗法則、論理法則或其他證據法則之
    情形，本院審酌下列事證後，亦認現有卷內證據不足認定被
    告2人所涉罪嫌已達起訴門檻之程度，茲分述如下：
 ㈠被告任嘉陵辯稱：伊與梁世豪係認識約7至8年的朋友，因準備
    開設工地福利社而有資金需求，故於107年8月1日向梁世豪
    借款20萬元，梁世豪於同年月3日致電詢問伊匯款帳戶後即
    先後匯款如附表編號5、6所示款項予伊；伊有問梁世豪匯款
    人為何是聲請人，梁世豪稱係其公司員工，伊沒有懷疑，伊
    也完全不認識聲請人，嗣梁世豪來高雄，伊有陸續以現金還
    款等語（見偵卷第17-20頁）；被告李慶生亦辯稱：伊與梁
    世豪係認識約7至8年的朋友，因有資金需求，故於107年10
    月初向梁世豪借款10萬元，梁世豪致電詢問伊匯款帳戶後即
    匯款如附表編號7所示款項予伊，伊沒有聽說過梁世豪提及
    聲請人，伊也完全不認識聲請人，嗣伊自107年11月至108年
    8月間，大約有分6次以現金還款等語（見偵卷第12-16頁）
    。
  ㈡查聲請人有於附表編號1所示日期自其名下郵局0000000000**
    ***號帳戶(帳號詳卷)提款63萬元；嗣並於附表編號2至7 所
    示時間，分別匯款如附表各編號所示款項至各編號所示帳戶
    等情，固有聲請人提出之郵局存摺封面暨內頁1份、郵政跨
    行匯款申請書影本6紙、如附表編5至7 所示之帳戶交易明細
    各1份在卷可查，惟卷內並無相關事證證明聲請人提得附表
    編號1所示款項後確有交付予梁世豪、附表編號2至4所示帳
    戶確由聲請人人借予梁世豪使用，及證明梁世豪於向聲請人
    借款之過程涉及詐術之施用，故聲請人主張係受梁世豪詐騙
    而出借如附表所示之款項，是否屬實，已有未明。
  ㈢聲請人固主張被告2人均係參與梁世豪詐欺犯行而為一夥的云
    云，惟所謂共同正犯，係指在共同之犯罪計畫內，亦即犯意
    聯絡範圍內，由其中一部分人實施犯罪之行為，或各自分擔
    犯罪行為之一部分，而有相互利用他人之行為，遂行其犯罪
    之目的，始克相當。因此論以共同正犯，對其具有何種犯罪
    之意思，及實行何種犯罪行為，應依證據證明之。衡以聲請
    人於警詢及偵訊中均稱：伊與梁世豪係同居朋友關係，有天
    梁世豪說需要錢去做高利貸、投資魚塭、開檳榔攤，叫伊匯
    款，伊乃陸續出借如附表所示之款項，梁世豪從來沒有拿過
    投資證明給伊看，因伊比較容易信任別人，嗣梁世豪於同年
    10月中從伊住處搬出，伊聯絡不到梁世傑，才驚覺受騙，伊
    不認識被告任嘉陵、李慶生，也未曾與其等接觸過等語（見
    偵卷第21-24頁、第119-120頁），核與被告任嘉陵、李慶生
    均堅稱：其等完全不認識聲請人等語（見偵卷第19、15頁）
    相符，足見聲請人前開匯款過程，均僅有與梁世豪聯繫，被
    告2人既從未與聲請人有所接觸，遑論有何對聲請人施用詐
    術之行為。
　㈣又被告2人均已就其等向梁世豪借款、嗣後還款過程及細節詳
    述在卷，本案並查無其他事證足認被告2人上開所述與事實
    相悖，依罪疑惟輕原則，自應採認為真，則依其等所述，其
    等2人與梁世豪相識已久，而朋友間互有小額借貸、逕以現
    金或匯款交付，實屬常見之事，且參諸消費借貸契約，僅需
    確定借款金額、還款期限、利息如何計算，至於金錢係由貸
    與人自身所有或以何管道取得，是由貸與人親自交付、匯款
    或指示第三人交付等皆非所問，亦非借用人所關心，故被告
    任嘉陵經詢問梁世豪資金來源後，相信梁世豪所稱匯款人（
    即聲請人）係公司員工、被告李慶生則未詢問資金來源，均
    未悖於常情。聲請人既未能提出其他證據資料以佐證被告2
    人對聲請人所稱梁世豪施用詐術乙事有所知悉，自難徒以聲
    請人憑空臆測之詞，即認被告2人與梁世豪有何犯意聯絡可
    言。
　㈤又消費借貸契約為不要式及諾成契約，本不以書面為契約之
    成立要件，只要當事人互相表示意思一致，因金錢之交付即
    生效力，本案被告2人均供稱係以電話聯繫借款事宜，縱無
    借據等紙本契約或LINE對話紀錄，亦無從反證被告2人與梁
    世豪間無消費借貸契約之存在。
五、綜上所述，本案依偵查卷內現有證據資料，並無積極事證得
    以認定被告2人與梁世豪間具共同詐欺取財之犯意聯絡及行
    為分擔。是原檢察官及高檢署檢察長以本案被告2人犯罪嫌
    疑不足，予以不起訴處分及駁回再議之聲請，於法均無違誤
    。又揆諸上揭說明，交付審判制度之立法意旨僅在審查依偵
    查卷內現存之證據，該案件是否已經跨越起訴門檻，故聲請
    意旨以檢察官未調查有無借據等紙本契約或LINE對話紀錄，
    而指摘原不起訴處分有調查不備之違誤云云，核亦非聲請交
    付審判之正當理由。本院審酌現有卷內證據既不足認定本案
    被告2人所涉罪嫌已達起訴門檻之程度，核與交付審判之要
    件不符，聲請人執前詞聲請交付審判，指摘原不起訴處分及
    駁回再議聲請之理由不當，為無理由，應予駁回。
據上論斷，依刑事訴訟法第258條之3第2項前段，裁定如主文。
　　中　　華　　民　　國　   111　年　　1　月　 17　　日
                  刑事第十三庭  審判長法  官  陳昭筠
　　　　　　　　　
                                      法  官  林建良
　　　　　　　　　　　　　　　　　　　
                                      法  官  陳幽蘭 
以上正本證明與原本無異　　　　　　　　
不得抗告
　　　　　　　　　　　　　　　　　　　書記官  吳進安
中　　華　　民　　國　　111 　年　　1 　　月　　19　　日
附表
編號 交付現金/匯款時間 交付現金地點/匯入帳戶 金額(元)   1 107年6月14日 於新北市○○區○○路00號現金交付予梁世豪 630,000   2 107年7月2日 匯入聲請人所申設之合作金庫台東分行帳號00000000****號帳戶（帳號詳卷）  600,000   3 107年7月4日 同上 100,000   4 107年7月26日 匯入聲請人所申設之合作金庫台東分行帳號00000000*****號帳戶（帳號詳卷） 150,000   5 107年8月3日 匯入被告任嘉陵所使用之中國信託商業銀行0000000*****號帳戶（帳號詳卷） 150,000   6 107年9月4日 同上 50,000   7 107年10月18日 匯入被告李慶生所持用之中華郵政股份有限公司000000000*****號帳戶（帳號詳卷） 100,000